【裁判字號】    99,聲,1780
【裁判日期】    991029
【裁判案由】    聲明異議
【裁判全文】
臺灣高等法院臺中分院刑事裁定          99年度聲字第1780號
聲明異議人
即受刑  人  甲○○
上列聲明異議人因違反毒品危害防制條例案件，不服臺灣臺中地
方法院檢察署檢察官中華民國98年2月16日執行之指揮（中檢輝
執鈞96執11258字第12055號函）聲明異議，本院裁定如下：
    主  文
聲明異議駁回。
    理  由
一、本件聲明異議意旨略以：聲明異議人即受刑人甲○○因案判
    決確定後，經檢察官指揮執行追繳犯罪所得，竟依臺灣臺中
    地方法院檢察署98年2月16日中檢輝執鈞96執11258字第1205
    5號函將異議人在臺灣臺南監獄之保管金新臺幣扣繳至無法
    維持生活所必需，聲明異議人於監所內雖有獄方供應三餐膳
    食及居住所亦需用錢，如換洗衣物、清潔用品、用具、文具
    及醫療保健用品等物品皆需自費，檢察官未依強制執行法第
    122條（應是第52條之誤）規定，酌留每個月最少之花費3,
    000元，顯非適法，爰依法對檢察官之執行指揮聲明異議云
    云。
二、按受刑人或其法定代理人或配偶以檢察官執行之指揮為不當
    者，得向諭知該裁判之法院聲明異議，刑事訴訟法第484 條
    定有明文。又該條所稱「諭知該裁判之法院」，乃指對被告
    之有罪判決，於主文內實際宣示其主刑、從刑之裁判而言，
    查本件聲明人即受刑人甲○○因違反毒品危害防制條例案件
    ，前經本院96年度上更（一）字第67號刑事判決諭知「甲○
    ○連續販賣第二級毒品，……犯罪所得新台幣參拾伍萬元沒
    收，如全部或一部不能沒收時，以其財產抵償之。」確定，
    有卷附臺灣高等法院被告前案紀錄表可查，本院自屬該「諭
    知該裁判之法院」而有案件之管轄權無疑。
三、查受刑人甲○○業已入監服刑，而執行檢察官依本院上開確
    定判決主文所示，對受刑人甲○○追徵犯罪所得35萬元，如
    全部或一部無法沒收，需以其財產抵償之，因而函請臺灣臺
    南監獄將受刑人已存在保管金及勞動所得為限加以扣繳。經
    查，異議人自96年8月28日起入臺中監獄服刑，97年7月9日
    移入臺南監獄，而檢察官依本院上開確定判決對受刑人甲○
    ○追繳犯罪所得35萬元，經調取異議人財產所得明細後未發
    現異議人名下有何財產可資沒收，因而囑託臺灣臺南監獄將
    受刑人帳戶內之保管金代為扣款35萬元，有本院調閱之臺中
    地檢署96年度執字第11258號執行卷宗及所附之98年2月16
    日中檢輝執鈞96執11258字第12055號函（以下簡稱執行命令
    ）在卷可按。而臺南監獄依上開執行命令，就異議人在臺南
    監獄之保管金及勞作金分3次於98年2月20日代扣保管金1000
    元，結存560元，代扣勞作金1830元，結存285元（二帳戶結
    存計845元），於99年2月3日再代扣保管金2400元，結存822
    元，代扣勞作金4730元，結存62元（二帳戶結存計884元）
    ，於99年7月14日代扣保管金600元，結存575元，代扣勞作
    金230元，結存502元（二帳戶結存計1077元）；而期間受刑
    人自97年7月15日起至99年10月18日止，陸續有11885元、
    3000元（8次）、1000（5次）元、2000（6次）、420、2300
    、5500元不等共計61105元之收入（不含獎勵金、勞作金）
    ，亦有臺南監獄99年10月20日南監總字第0990009169號函檢
    送之受刑人甲○○保管金及勞作金分戶卡在卷可按。另經本
    院向臺灣臺南監獄函查有關該監受刑人每月為維持其基本及
    合理日常生活花費、生病看診之金錢，每月所需自費之金額
    若干？該監函覆結果以：「本監收容人每月生活費（含生病
    看診）支出，由收容人依個人需求依規定提出申請，經核准
    後方准予使用，並無每月必須花費多少金額之基準。」，亦
    有該監99年10月20日南監總字第0990009169號函在卷可佐。
    依上述各節，可知受刑人在臺南監獄每月維持基本的日常生
    活花費約為全依個人需求而定，然本件異議人自97年7月15
    日至99年10月18日止，每月在臺南監獄可使用之保管金平均
    約為1865元【（61105元-2830元-7130元-800元）÷約27 月
    ＝約1865元】，則就異議人上開期間整體收入情形觀之，其
    經臺南監獄3次代扣犯罪所得後，異議人平均每月有約1865
    元之保管金可以使用（此部分未計勞作金收入），足見臺南
    監獄已斟酌異議人在監期間整體收入、使用及在監生活全部
    狀況，酌留足夠之金額供異議人使用；況且，臺南監獄第1
    次在98年2月20日代扣犯罪所得100元時，結存為560元，但
    異議人亦隨即於同年3月5日、24日收入計2000元（1000
    +1000元），結存1649元，足見異議人於扣繳後仍有充裕之
    保管金可供使用，並不影響其在監基本生活；又臺南監獄第
    2次在99年2月3日代扣犯罪所得時亦留有884元（822+62元）
    餘額、第3次99年7月14日代扣犯罪所得亦留有1077元（575+
    502元）餘額供異議人使用，並觀諸異議人每月藥品支出平
    均約241元（2893÷12＝241），每日生活購物亦均為小額數
    十元之支出，則本件檢察官指揮執行代扣犯罪所得實無違法
    ，執行之方法亦無不當可言。異議人雖以檢察官未依強制執
    行法第52條、第122條等相關規定，酌留每月基本開銷金額
    予異議人使用，該執行顯有侵害其生活必需費用；其於監獄
    之開銷3000元云，然檢察官囑託臺南監獄代扣異議人保管金
    時顯已斟酌異議人保管金帳戶之整體收入及使用情況，且未
    見有違反比例原則或侵害異議人人權之情事，而異議人雖自
    述其個人每月開銷高於3000元，然其既有高額之犯罪所得欠
    繳，自應簡樸生活，努力返還，不能依其個人主觀認知過其
    想要之監獄生活，從而，檢察官於本案執行之指揮，並無不
    當亦無違法。異議人上開異議意旨，要係就檢察官依職權裁
    量之事項任意爭執，所為異議，難認為有理由，應予駁回。
據上論斷，應依刑事訴訟法第486條，裁定如主文。
中    華    民    國    99    年    10    月    29    日
            刑事第七庭    審判長法  官  林  榮  龍
                                法  官  黃  仁  松
                                法  官  王  義  閔
上列正本證明與原本無異。
如不服本裁定，得於裁定送達後五日內向本院提出抗告狀(須附
繕本)。
                                書記官  王  麗  英
中    華    民    國    99    年    11    月    1     日

司法院資訊處製作；財團法人民間司法改革基金會備份。
